【裁判字號】    90,上易,120
【裁判日期】    900330
【裁判案由】    詐欺
【裁判全文】
臺灣高等法院高雄分院刑事判決                      九十年度上易字第一二號
    上  訴  人
    即  被  告  甲○○
    選任辯護人  湯阿根
                李昌明
右上訴人因詐欺案件，不服臺灣高雄地方法院八十八年度易字第四三九八號中華民國
八十九年十二月二十六日第一審判決（起訴案號：臺灣高雄地方法院檢察署八十八年
度偵字第三六０八號），提起上訴，本院判決如左：
      主  文
原判決撤銷。
甲○○共同連續意圖為自己不法之所有，以詐術使人將本人之物交付，累犯，處有期
徒刑陸月，如易科罰金以參佰元折算壹日。
      事  實
一、甲○○前於民國八十六年間因違反麻醉藥品管理條例案件，經臺灣高雄地方法院
    判處有期徒刑六月、於八十六年十一月二十七日易科罰金執行完畢，仍不知悔改
    ，猶與姓名、年籍不詳之成年男子，共同基於意圖為自己不法所有之概括犯意聯
    絡，先由該男子於八十七年四月間，以新臺幣（下同）一萬元之代價，向不知情
    之楊志誠（業經檢察官為不起訴處分）取得其設於郵局第00000000號帳
    號存摺及印章，並於八十七年六月二十二日，由甲○○以自己名義向中華電信公
    司申請（０七）0000000號電話，再由該男子於報紙上刊登「代辦信用貸
    款及該電話」之廣告，使見該廣告之乙○○信以為真而以該電話聯繫，而該男子
    則連續向乙○○佯稱須先支付手續費，致乙○○不疑有詐，陷於錯誤而先後於同
    年八月十五日匯款二萬七千元至不知情之盧麗菁（因重覆起訴業經原審另為不受
    理判決，所涉詐欺案件另由臺灣高等法院台中分院八十九年上易字第六八四、六
    八五號審理中）名下郵局第00000000號帳戶，及於同年月二十日再匯款
    三萬二千元至前開楊志誠之郵局帳戶，嗣於八十七年十一月十六日乙○○因見無
    消息且前開連絡電話亦無人接聽，始知受騙，而報警循線查獲前情。
二、案經乙○○訴由高雄縣警察局鳳山分局報請臺灣高雄地方法院檢察署檢察官偵查
    起訴。
      理  由
一、訊據上訴人即被告甲○○固坦承於右揭時地，以自己名義申請（０七）0000
    000號電話之情，惟否認其有共同詐欺取財犯行，辯稱前開電話係伊應友人呂
    學龍表示其因經營公司需要電話，然國民身分證恰未在手邊，而請求伊幫其申請
    ，故伊才經其陪同至中華電信公司申請，伊並不知詐欺情形云云。經查：
  (一)右揭時地如何以前開電話聯絡，欲辦信用貸款而二次匯入手續費款項至上述郵局
    帳戶，卻無下文等情，業據告訴人乙○○迭於警訊及原審審理中指訴綦詳（見警
    卷第七頁及原審卷第一一九頁），且證人楊志誠於警訊及原審審理中亦陳稱「伊
    於八十七年四月間依報載廣告聯絡，以一萬元之代價交付其00000000號
    郵局帳號之存摺及印章予一不詳年籍之成年男子，原本約定在二個月後伊返還一
    萬元即可取回郵局存摺及印章，然二個月後伊即無法與該不詳年籍之人取得聯絡
    」等語在卷（見警卷第三頁及原審卷第一四一頁），此外並有郵政國內匯款執據
    （告訴人匯款入前揭證人楊志誠郵局帳戶）及被告申請（０七）0000000
    號電話之市內電話業務申請書各一份附卷可稽（見警卷第九、十頁）。
  (二)證人呂學龍於偵查、原審審理均證稱「前開電話係被告自己欲申請而要伊載其至
    電信局辦理，伊遂載其至電信局由其自己申請辦理，伊從無以因經營公司需要電
    話，然國民身分證恰未在手邊為由，而要求被告幫伊申請前揭電話」等語（見偵
    查卷第三三頁、三六頁及原審卷第九四頁），嗣於本院調查中亦結證陳以「電話
    是被告自己要用的，他缺少交通工具，要我開車送他去」一節甚明（參本院九十
    年三月九日訊問筆錄），且參以申請電話使用，因牽涉使用費用交付等權利義務
    關係，原則上均係申請人自己有使用之必要方為申請，始為常態，是被告既係自
    己填寫申請書並以自己名義申請電話，若係幫呂學龍申請該支電話，則該支電話
    之相關使用費用應全由呂學龍負責為是，然卻未見被告就此事與呂學龍商定如何
    處理之情，顯與常情不符。
  (三)被告於原審審理中所舉證人張原銘固證稱「曾在聊天時聽聞被告表示曾幫友人申
    請電話」之情，及證人張國忠則陳「曾與被告一起喝酒時曾聽其表示有位「阿龍
    」之友人請其幫忙申請電話」等語（見原審卷第八三頁），惟此等證詞內容均屬
    聽聞被告口述而來，顯非證人親身目睹之情，是上開證言尚不足採為對被告有利
    證據之認定。
  (四)被告申請前揭電話之裝設地點係高雄縣鳳山市○○路四二二號九樓，該處屋主均
    不知情有此電話之裝設等情，已據證人夏靜宜迭於警訊及原審調查時陳明在卷（
    見警卷第五頁反面及原審卷第七一頁），又被告於本院調查中亦供明「依其專業
    知識，裝機不需進入屋內，由裝機人員在屋外樓梯間裝電話線，就可以讓屋主不
    知情，同時辦理電話轉接」等情（見本院九十年三月九日訊問筆錄），亦核與前
    揭電話有申請指轉（指定轉接）特別業務一節相符（參前述電話申請書），足證
    前揭電話係以指定轉接方式，轉至別處作為詐騙之聯絡電話。
  (五)告訴人匯款受騙之另一帳戶名義人盧麗菁（因重覆起訴業經原審另為不受理判決
    ，所涉詐欺案件另由臺灣高等法院台中分院八十九年上易字第六八四、六八五號
    審理中），公訴人認係被告共同詐欺犯行之共犯云云，然被告否認認識盧麗菁，
    而盧麗菁於其所涉詐欺案件於台灣台中地方法院審理中業已供明「上揭郵局帳戶
    非伊所申請，應是伊身分證遺失被冒用」等語，並有盧麗菁身分證補發申請書附
    於該案卷內可稽，復經該院判決無罪在案，此有台灣台中地方法院八十八年訴字
    第一七０六號刑事判決在卷可佐，又本件告訴人亦未提及盧麗菁有與其接觸匯款
    事宜，是本件尚乏積極證據足以證明盧麗菁為涉及詐騙告訴人之共犯，自難將盧
    麗菁認定為本案共犯，公訴人此部份論述，尚有未洽。
  (六)綜上所述，被告暨係申請前揭電話供上開姓名、年籍不詳之成年男子作為詐騙之
    聯絡電話，被告就該上開姓名、年籍不詳之成年男子之詐騙犯行，自有犯意聯絡
    及行為分擔之事實，被告所辯上情，純屬為己推諉卸責，不足採信，本件事證明
    確，被告與上開姓名、年籍不詳之成年男子共同詐欺犯行，洵堪認定。
二、核被告所為，係犯刑法第三百三十九條第一項之詐欺取財罪。被告與前開姓名、
    年籍不詳之成年男子間就前揭犯行，有犯意聯絡及行為分擔，應為共同正犯；又
    被告先後二次詐欺取財之犯行，時間緊接、方法相同、犯罪構成要件亦相同，顯
    係出於概括犯意反覆為之，為連續犯，應依刑法第五十六條之規定以一罪論，並
    加重其刑；另被告前於八十六年間因違反麻醉藥品管理條例案件，經台灣高雄地
    方法院判處有期徒刑六月、於八十六年十一月二十七日易科罰金執行完畢，有臺
    灣高等法院被告全國前案紀錄表一份在卷可參，其於刑之執行完畢五年內再犯本
    件有期徒刑以上之罪，係為累犯，應依刑法第四十七條規定遞加重其刑。
三、原審予以論罪科刑固非無見，惟查被告並無與盧麗菁論為共同正犯之事實，已如
    前述，原判決認定共犯事實有誤，尚有未妥；又刑法第四十一條業經總統於九十
    年一月十日公布施行，將易科罰金之適用範圍擴大為最重本刑五年以下有期徒刑
    之罪，而受六月以下有期徒刑或拘役之宣告者，均予適用，依刑法第二條第一項
    前段規定，自應依修正後之新法較有利於被告，原判決未及為新、舊法之比較適
    用，尚有未合。雖被告猶執前詞否認犯行，提起上訴指摘原判不當，為無理由，
    但原判決既有可議，自應由本院予以撤銷改判。爰審酌被告之犯罪動機、目的為
    圖一己私利，告訴人被詐騙之受害程度，犯後否認犯行之態度，並念及被告參與
    詐騙之分工程度（申請作為詐騙之聯絡電話）尚非嚴重等一切情狀，量處如主文
    第二項所示之刑，諭知易科罰金折算之標準。
據上論斷，應依刑事訴訟法第三百六十九條第一項前段、第三百六十四條、第二百九
十九條第一項前段，刑法第二十八條、第五十六條、第三百三十九條第一項、第四十
七條、修正後刑法第四十一條第一項，罰金罰鍰提高標準條例第一條前段、第二條，
判決如主文。
本案經檢察官陳新慶到庭執行職務。
中    華    民    國      九十      年       三       月      三十      日
                              臺灣高等法院高雄分院刑事第六庭
                                  審判長法官  王憲義
                                        法官  陳啟造
                                        法官  張意聰
右正本證明與原本無異。
不得上訴。
                                      書記官  林慧美
中    華    民    國      九十      年       四       月        三      日
附錄：本判決論罪科刑法條：
刑法第三百三十九條
意圖為自己或第三人不法之所有，以詐術使人將本人或第三人之物交付者，處五年以
下有期徒刑、拘役或科或併科一千元以下罰金。
以前項方法得財產上不法之利益或使第三人得之者，亦同。
前二項之未遂犯罰之。
                                                                        Ｋ


司法院資訊處製作；財團法人民間司法改革基金會備份。
